臺灣板橋地方法院民事判決　八十九年度簡上字第三一六號
　　上　　訴　　人　甲○○
　　　　　　　　　　丙○○
　　被　上　訴　人　合膠工業有限公司
　　法 定 代 理 人　乙○○.
右當事人間請求給付票款事件，上訴人對於中華民國本院板橋簡易庭八十九年度板簡
字第五一○號第一審判決提起上訴，本院判決如左：
    主      文
上訴駁回。
第二審訴訟費用由上訴人連帶負擔。
    事      實
甲、上訴人方面：
一、聲明：原判決廢棄，被上訴人第一審之訴駁回。
二、陳述：除與原審判決書所載者相同茲予引用外，補稱：
  （一）上訴人係因訴外人羅文章死亡，因繼承關係而成為票據債務人，所以票據債
        務人羅文章可以抗辯之事由，當然可以直接對發票人之後手即被上訴人提出
        抗辯，既然被上訴人執有本票三紙要主張票據權利，當然應向票據債務人提
        示本票，第一張本票到期日為民國八十八年十月五日，上訴人未見被上訴人
        提示票據，羅文章死後，上訴人亦未見被上訴人提示到期日為八十九年一月
        五日及同年四月五日之本票，故被上訴人未提示本票遽而請求給付票款與法
        有所不合。
  （二）羅文章生前因身體不適，多次向被上訴人之法定代理人乙○○索取勞保單看
        病，乙○○雖給過勞保單，但大多拒絕，如果在法律上羅文章無權向被上訴
        人或是其法定代理人索取勞保單，豈會多次向之索取勞保單。勞工自付部分
        勞保費後，經由雇主向台閩地區勞工保險局投保，勞工才享有勞保給付之權
        利，羅文章是否為被上訴人雇用勞工，有請被上訴人提出八十八年間之公司
        抄錄，或說明羅文章索取勞保單之始末，若羅文章為被上訴人之員工或是掛
        名為股東或負責人，則何來積欠新臺幣（下同）十五萬元之事？羅文章沒有
        向被上訴人借錢或購買商品，又何來積欠十五萬元？
  （三）上訴人否認羅文章與被上訴人有任何債務糾紛或本票債務，就票據之原因關
        係，前手提出抗辯，後手應負舉證之責，此部分有利於被上訴人之事實，當
        然由被上訴人負責舉證。
乙、被上訴人方面：被上訴人經合法通知，未於言詞辯論期日到場，亦未提出書狀作
    何聲明或陳述。
丙、本院依職權調取本院八十九年度繼字第二一三號拋棄繼承事件全卷（含本院九十
    年度繼更字第二號、臺灣高等法院八十九年度家抗字第九六號、九十年度家抗字
    第三三一號）。
    理      由
一、程序方面：被上訴人經合法通知，未於言詞辯論期日到場，核無民事訴訟法第三
    百八十六條各款所列情形，爰依上訴人之聲請，由其一造辯論而為判決。
二、本件被上訴人於原審起訴主張其執有上訴人之被繼承人羅文章於八十八年七月七
    日所簽發之如附表所示本票三紙，總金額為十五萬元，因羅文章於八十八年十月
    二十五日死亡，因依民法第一千一百五十三條及票據法律關係之規定，請求上訴
    人連帶給付票款等語（被上訴人原起訴時請求之本票合計十紙，嗣於八十九年四
    月十八日以書狀於原審更正請求為如附表所示三紙本票），但為被上訴人所否認
    ，抗辯稱上訴人等已經拋棄繼承，無須負擔羅文章所遺留之債務，又被上訴人雖
    執有羅文章所簽發之本票三紙，但被上訴人並未於到期日後提示，不得主張票據
    權利，且上訴人否認羅文章與被上訴人間有任何債務糾紛或本票債務，被上訴人
    應舉證證明其與羅文章之間有債務關係之事實等語。經查：
（一）本件系爭如附表所示之本票三紙之發票人羅文章於八十八年十月二十五日死亡
      而上訴人二人乃羅文章之父母，為兩造所不爭執之事實，並有戶籍謄本附卷可
      稽；原告又主張羅文章死亡時未婚且無子女，依民法第一千一百三十八條之規
      定，上訴人二人即為羅文章之繼承人，應連帶清償其被繼承人羅文章生前所負
      之債務一節，但為上訴人所否認，抗辯稱伊二人已經拋棄繼承等語，惟查，本
      件上訴人二人雖曾於八十九年三月十六日具狀向本院聲明拋棄繼承，然其聲明
      拋棄繼承時，已逾民法第一千一百七十四條第二項規定之兩個月期限，並不生
      拋棄繼承之效力，其拋棄繼承之聲明經本院於八十九年四月八日以八十九年度
      繼字第二一三號民事裁定駁回，經本件上訴人對該裁定提起抗告，經臺灣高等
      法院於八十九年八月十一日以八十九年度家抗字第九六號民事裁定廢棄原裁定
      關於駁回本件上訴人丙○○部分之聲請，但同時駁回甲○○之抗告，則甲○○
      部分於此即已駁回確定，丙○○部分經本院更為審理後，於九十年九月二十日
      以九十年度繼更字第二號民事裁定駁回丙○○關於拋棄繼承之聲明，本件上訴
      人丙○○提起抗告，經臺灣高等法院於九十年十月二十六日以九十年度家抗字
      第三三一號民事裁定駁回其抗告，則本件上訴人二人關於拋棄繼承其被繼承人
      羅文章之聲明均經駁回確定，業經本院調取八十九年度繼字第二一三號拋棄繼
      承事件全卷（含本院九十年度繼更字第二號、臺灣高等法院八十九年度家抗字
      第九六號、九十年度家抗字第三三一號）核閱屬實，則上訴人此部分之抗辯自
      非可採，被上訴人主張上訴人二人為羅文章之繼承人，應對於羅文章之繼承債
      務負連帶清償責任一節，應屬可採。
（二）上訴人復抗辯被上訴人雖執有羅文章所簽發之本票，然被上訴人應舉證證明其
      本票業經提示請求付款，始得主張請求票款等語；惟按本票既經記載免除作成
      拒絕證書，票據債務人若抗辯執票人未經提示付款，即應負舉證責任。系爭本
      票記載免除作成拒絕證書，是上訴人抗辯被上訴人未經提示付款，即應由其負
      舉證責任，上訴人既未能證明之，其所為被上訴人不得行使追索權之抗辯亦不
      足取。此有最高法院七十二年度台上字第五九八號判決可資參照。本件系爭如
      附表所示之本票三紙，於票面上記載「此票免作拒絕證書」字樣，有本票影本
      附於原審卷內可參，則依前述說明之舉證責任分配原則，上訴人抗辯被上訴人
      未遵期提示票據請求付款之事實，自應由上訴人舉證證明，惟上訴人並未就此
      一抗辯舉證證明被上訴人並未遵期提示請求付款，則上訴人此部分抗辯自非可
      採取。
（三）另上訴人並抗辯稱系爭本票之發票人羅文章與被上訴人之間並無債權債務關係
      存存在，關於原因關係存在與否之事實應由被上訴人舉證證明之一節，按票據
      為無因證券，否認執票人所得主張票據權利而對之提出抗辯者，必須就其主張
      之事實舉證證明之，本件上訴人僅泛稱羅文章是否為被上訴人之員工，或掛名
      為股東、負責人，無積欠被上訴人借款，或無與被上訴人交易，無積欠買賣價
      金等語為抗辯，據以否認羅文章與被上訴人間無任何票據之原因關係存在，然
      卻未提出任何證據足以證明其上述抗辯屬實，依照舉證責任分配之原則，上訴
      人既未就此一抗辯舉證證明其真正，則其此部分抗辯亦屬不能採取。
三、綜上所述，本件被上訴人主張依繼承及票據之法律關係請求上訴人等二人應繼承
    羅文章之票據債務，連帶清償被上訴人票面金額及各自到期日起至清償日按法定
    利率年息百分之六計算之利息，為有理由，上訴人之抗辯均為無可取。又命清償
    票據上債務之判決，應依職權宣告假執行，民事訴訟法第三百八十九條第一項第
    四款定有明文，是以原審判命上訴人如數給付，並依職權宣告假執行，於法並無
    不合，上訴意旨指摘原判決不當，求予廢棄改判，為無理由，應予駁回其上訴。
四、結論：本件上訴為無理由，依民事訴訟法第四百三十六條之一第三項、第四百四
    十九條第一項、第四百六十三條、第三百八十五條第一項前段、第八十五條第二
    項，判決如主文。
中　　　華　　　民　　　國　　九十一　　年　　　八　　　月　　 十四 　　日
                                臺灣板橋地方法院民事第一庭
~B審判長法　官　許  瑞  助
~B　　　法　官　周  舒  雁
~B　　　法　官　許  瑞  東
右正本證明與原本無異
本判決不得上訴
中　　　華　　　民　　　國　　九十一　　年　　　八　　　月　　 十四 　　日
~B　    法院書記官　陳淑芳
~F0
~T32
┌────────────────────────────────────────────────────────┐
│本票附表：　　　　　　　　　　　　　　　　　　　　　　　　　　　　　　　　　　　　　　八十九年度簡上字第三一六號│
├─┬─────────┬───────────┬───────────┬────────┬────────┬──┤
│編│　發　　票　　人　│　發　　　票　　　日　│　到　　　期　　　日　│　金  　　　額　│ 本　票　號　碼 │備考│
│號│　　　　　　　　　│　　　　　　　　　　　│　　　　　　　　　　　│　 （新台幣） 　│　　  　　　　　│　　│
├─┼─────────┼───────────┼───────────┼────────┼────────┼──┤
│１│羅文章　　　　　　│八十八年七月七日　　　│八十八年十月五日　　　│伍萬元　　　　　│００一八二六　　│　　│
├─┼─────────┼───────────┼───────────┼────────┼────────┼──┤
│２│羅文章　　　　　　│八十八年七月七日　　　│八十九年一月五日　　　│伍萬元　　　　　│００一八二七　　│　　│
├─┼─────────┼───────────┼───────────┼────────┼────────┼──┤
│３│羅文章　　　　　　│八十八年七月七日　　　│八十九年四月五日　　　│伍萬元　　　　　│００一八二八　　│　　│
└─┴─────────┴───────────┴───────────┴────────┴────────┴──┘
